【裁判字號】    89,判,2770
【裁判日期】    890921
【裁判案由】    營利事業所得稅
【裁判全文】
最  高  行  政  法  院  判  決                  八十九年度判字第二七七○號
    原      告  大銘汽車貨運股份有限公司
    代  表  人  甲○○
    被      告  財政部臺灣省中區國稅局
    代  表  人  楊重華
右當事人間因營利事業所得稅事件，原告不服行政院中華民國八十八年六月二十三日
台八十八訴字第二四三四七號再訴願決定，提起行政訴訟。本院判決如左：
    主  文
原告之訴駁回。
訴訟費用由原告負擔。
    事  實
緣原告民國八十四年度營利事業所得稅結算申報．申報全年營業收入淨額新台幣（下
同）四七、七一○、八七七元，營業成本三九、八四二、五一九元，營業費用一五、
三一○、五○三元，全年所得額為虧損八、二○三、○四二元。被告初查，核定其營
業收入淨額為四七、七一二、三五三元，並以其逾期未能提示帳簿憑證供核，依汽車
貨運業（行業標準代號六一一八－一一）之同業利潤標準淨利率百分之八，核定其營
業淨利為三、八一六、九八八元，加計非營業收入一九七、八六八元，核定全年課稅
所得額為四、○一四、八五六元。原告不服，申經復查，未獲變更，提起一再訴願，
亦遞遭決定駁回，遂提起行政訴訟。茲摘兩造訴辯意旨於次：
原告起訴意旨略謂：原告八十四年度營利事業所得稅結算申報，原經被告通知查核，
因會計人員遍尋不著帳簿憑證，致初查、復查、訴願均無法提示帳簿文據供核，迄再
訴願時，向中國信託商業銀行取得當年度利息收據提示供核，惟行政院發交被告查核
時，竟以未提示帳證資料及向金融機關借款用途證明，致借款利息是否為營業所必需
，無從查明為由，亦遭駁回，原告認為此部分非營業損失（利息支出）應依財政部七
十九年一月十一日台財稅字第七九一一八三五二九號函釋另行查明認定，是以本案原
處分及訴願、再訴願決定均未查明事實，顯有違誤，請予撤銷等語。
被告答辯意旨略謂：按「稽徵機關進行調查或復查時，納稅義務人應提示有關各種證
明所得額之帳簿、文據；其未提示者，稽徵機關得依查得之資料或同業利潤標準，核
定其所得額。」「所稱之帳簿文據，其關係所得額之一部或關係課稅年度中某一期間
之所得額，而納稅義務人未能提示者，稽徵機關得就該部分依查得之資料或同業利潤
標準核定其所得額。」為行為時所得稅法第八十三條第一項及同法施行細則第八十一
條所明定。所謂未提示，兼指帳簿文據全部未提示，或雖提示而有不完全、不健全、
或不相符者，均有其適用，鈞院著有六十年判字第一九八號判例及八十二年度判字第
二○八八號、第二七二○號判決可資參照。原告係經營汽車貨運運輸業，本件經被告
所屬台中縣分局分別於八十五年十二月六日、八十六年二月十八日以中區國稅中縣審
字第八五○○三八八○二號、第八六○○○四五九六號函請原告提示帳簿文據供核，
逾期未能提示，乃按同業利潤標準行業代號六一一八－一一淨利率百分之八核定營業
淨利三、八一六、九八八元，復查時經被告於八十七年三月五日、三月二十四日以中
區國稅法字第八七○○○九二九○號、第八七○○一四五二二號函請原告於八十七年
三月十四日、八十七年三月三十日前提示帳冊憑證及相關文據供核，有郵局掛號郵件
收件回執可稽，惟逾期迄未提示，訴願時財政部復以八十七年六月四日台財訴字第八
七二一七一四一一號函請原告於文到十日內提示帳簿等資料，亦未據提出。又原告稱
其營業收入按同業利潤標準毛利率百分之三十二核定營業成本，則有關營業費用及損
失暨非營業損失部分，即應依財政部七十九年一月十一日台財稅字第七九一一八三五
二九號函釋另行查明云云，並檢附現金支出傳票及中國信託商業銀行利息收入收據補
發證明單二十一紙，經行政院交據被告查核辦理，被告乃於八十八年四月三日以中區
國稅法字第八八○○一九七四一號函請原告於八十八年四月十二日提示帳證資料及向
金融機關借款用途證明，惟原告迄未提示，致其借款利息是否為營業所必需，無從查
明，則其利息支出不予認定，並無違誤。原告之訴非有理由，請予駁回等語。
    理  由
按稽徵機關進行調查或復查時，納稅義務人應提示有關各種證明所得額之帳簿、文據
；其未提示者，稽徵機關得依查得之資料或同業利潤標準，核定其所得額。所稱之帳
簿文據，其關係所得額之一部或關係課稅年度中某一期間之所得額，而納稅義務人未
能提示者，稽徵機關得就該部分依查得之資料或同業利潤標準核定其所得額，為行為
時所得稅法第八十三條第一項及同法施行細則第八十一條所明定。所謂未提示，兼指
帳簿文據全部未提示，或雖提示而有不完全、不健全、或不相符者，均有其適用，本
院著有六十年判字第一九八號足資參照。查原告八十四年度營利事業所得稅結算申報
．申報全年營業收入淨額四七、七一○、八七七元，營業成本三九、八四二、五一九
元，營業費用一五、三一○、五○三元，全年所得額為虧損八、二○三、○四二元。
被告初查，核定其營業收入淨額為四七、七一二、三五三元，並以其逾期未能提示帳
簿憑證供核，依汽車貨運業（行業標準代號六一一八－一一）之同業利潤標準淨利率
百分之八，核定其營業淨利為三、八一六、九八八元，加計非營業收入一九七、八六
八元，核定全年課稅所得額為四、○一四、八五六元。原告不服，循序提起行政訴訟
，主張依財政部七十九年十一月二十八日台財稅字第七九○三六七三四○號函釋，營
利事業經稽徵機關依所得稅法第八十三條第三項規定核定所得額後，於行政救濟時補
提示帳證，仍應准予查帳核定云云。惟查被告於復查時分別以八十七年三月五日中區
國稅法字第八七○○○九二九○號及八十七年三月二十四日中區國稅法字第八七○○
一四五二二號函請原告於八十七年月十四日及八十七年三月三十日前提示帳冊憑證及
相關文據供核，有郵局掛號郵件收件回執附卷可稽，原告逾期未提示。嗣於訴願時財
政部以八十七年六月四日台財訴字第八七二一七一四一一號函請原告於文到十日內提
示帳簿、憑證供核，原告迄未提示。原告雖訴稱其營業收入按同業利潤標準毛利率百
分之三十二核定營業成本，則有關營業費用及損失暨非營業損失部分，即應依財政部
台財稅字第七九一一八三五二九號函釋另行查明云云，並檢附現金支出傳票及中國信
託商業銀行利息收入收據補發證明單二十一紙為證，然經行政院交被告查核辦理，被
告於八十八年四月三日以中區國稅法字第八八○○一九七四一號函請原告於八十八年
四月十二日提示帳證資料及向金融機關借款用途證明，但原告迄未提示，致其借款利
息是否為營業所必需，無從查明，則其利息支出自難予認定。本件原告既未能提示帳
簿憑證供核，則被告按同業利潤標準，核定其營業淨利為三、八一六、九八八元，加
計非營業收入一九七、八六八元，核計全年課稅所得額為四、○一四、八五六元，並
無違誤。一再訴願決定，遞予維持，亦無不合。原告起訴論旨，難謂為有理由，應予
駁回。
據上論結，本件原告之訴為無理由，爰依行政訴訟法施行法第二條、行政訴訟法第九
十八條第三項前段，判決如主文。
中    華    民    國     八十九      年      九      月     二十一      日
              最 高 行 政 法 院 第 三 庭
                                審 判 長 法  官      曾  隆  興
                                         法  官      吳  明  鴻
                                         法  官      黃  合  文
                                         法  官      徐  樹  海
                                         法  官      林  家  惠
右  正  本  證  明  與  原  本  無  異
                                         法院書記官  陳  盛  信
中    華    民    國     八十九      年      九      月     二十二      日


司法院資訊處製作；財團法人民間司法改革基金會備份。
